臺灣高等法院高雄分院刑事判決　　　　　　　　　　九十三年度上訴字第三一二號
　　上　訴　人　臺灣高雄地方法院檢察署檢察官
　　被　　　告　甲○○
　　選任辯護人　王文雄
右上訴人因被告違反毒品危害防制條例案件，不服臺灣高雄地方法院九十二年度訴字
第二六號中華民國九十三年二月十九日第一審判決（起訴案號：臺灣高雄地方法
院檢察署九十二年度偵字第一三五八六號），提起上訴，本院判決如左：
      主  文
上訴駁回。
      理  由
一、公訴意旨略以：被告甲○○於民國九十二年六月二十四下午二時許，在高雄市○
    ○區○○路與中山路口大遠百百貨公司門口，以新台幣（下同）五百元之價格，
    販賣第三級毒品Ｋ他命一點二公克（按：驗後淨重一點零五公克、包裝重零點三
    公克）予蔡仁傑施用，惟交易後前述毒品仍交由被告暫時保管，嗣於同日下午三
    時三十分許，被告與蔡仁傑等人，在高雄市○○區○○路與自強路口與人發生鬥
    毆，經警帶回警局查證時，被告乃將前述毒品塞給蔡仁傑，惟經警發現當場查獲
    ，並扣得前述毒品，因認被告涉犯違反毒品危害防制條例第四條第三項之販賣第
    三級毒品罪嫌等語。
二、按被告未經審判證明有罪確定前，推定其為無罪、犯罪事實應依證據認定之，無
    證據不得認定其犯罪事實；不能證明被告犯罪，應諭知無罪之判決，刑事訴訟法
    第一百五十四條第一項、第二項及第三百零一條第一項定有明文；次按被告或共
    犯之自白，不得作為有罪判決之唯一證據，仍應調查其他必要之證，以察其是否
    與事實相符，此則為同法第一百五十六條第二項所明定；再按認定犯罪事實，所
    憑之證據，雖不以直接證據為限，間接證據亦包括在內，然無論直接或間接證據
    ，其為訴訟上之證明，須於通常一般之人均不致於有所懷疑，而得確信其為真實
    之程度者，始得據為有罪之認定。倘其證明尚未達於此一程度，而有合理性懷疑
    存在時，即不得遽認被告犯罪。又被告依法無自證無罪之義務，若控罪所憑之積
    極證據，在生活經驗上尚不足以排除其他有利被告之合理推斷，致不足以證明犯
    罪事實時，仍不能因被告否認犯罪之辯解不成立，資為無視積極積據不足之理由
    （最高法院七十六年度台上字第四九八六號、三十年度上字第四八二號、三十年
    度上字第一八三一號判例意旨足參）。
三、公訴人認被告甲○○涉有前揭罪嫌，係以被告於警、偵自白，證人蔡仁傑警詢陳
    述，及扣案毒品經鑑定為第三級毒品Ｋ他命等情為據。然訊據被告否認有何被訴
    前揭販賣第三級毒品犯行，辯稱：伊為警查獲當日之前，並無與蔡仁傑在大遠百
    門口見面，亦因無販賣扣案Ｋ他命給蔡仁傑而收取五百元，伊於警、偵所陳五百
    元及要與蔡仁傑一起施用Ｋ他命，是因伊害怕、想睡覺而亂講；扣案Ｋ他命係伊
    欲供自己施用，惟尚未施用；伊與蔡仁傑係因與案外人黃永諺間，因伊手機為人
    取走而起爭執，始為警帶回調查，伊至警局後因恐身上扣案Ｋ他命為警查獲，始
    將Ｋ他命交予蔡仁傑，委其帶至廁所沖掉等語。經查：
(一)、關於公訴人所指證人蔡仁傑警詢陳述部分：
１、按被告以外之人於審判外之言詞或書面陳述，除法律有規定者外，不得作為證據
    ；被告以外之人於檢察事務官、司法警察或司法警察調查中所為之陳述，與審判
    中不符時，其先前之陳述具有較可信之特別情況，且為證明犯罪事實存否所必要
    者，得為證據，刑事訴訟法第一百五十九條第一項、第一百五十九條之二規定足
    參。
２、證人蔡仁傑之第一、二次警詢筆錄，固均有其於前述時、地，以五百元向被告買
    入扣案Ｋ他命，五百元當場交付被告，惟交易後前述毒品仍由被告暫時保管等記
    載，惟證人蔡仁傑於原審經行交互詰問時翻異前詞，證述「其並無拿錢向被告購
    買毒品，其要上廁所將毒品沖掉」（見原審卷第五九、六十頁），是可認該名證
    人於司法警察調查中所為之陳述確與審判時之證述有不符之情；又原審勘驗播放
    證人蔡仁傑警詢筆錄錄音帶結果，雖有：【第一次警詢筆錄錄音內容吵雜，無法
    辨認其內容；第二次警詢筆錄錄音內容，除「右筆錄於六月二十五日五時三十分
    製作完畢並經被訊問人親自閱讀，確認無誤後始簽名捺印」、「右筆錄經我本人
    看過無誤」之內容外，並無其他聲音】（見原審卷第六七頁），然證人乙禮和即
    製作蔡仁傑警詢筆錄之警員於原審證稱：「蔡仁傑警詢陳述，有說他與被告甲○
    ○在高雄市○○區○○路與中山路口大遠百百貨公司門口交易毒品，代價為五百
    元，正確時間我現在記不起來，應該如警訊筆錄如示」等語（見原審卷第五四頁
    ），而證人蔡仁傑於原審亦陳明其警訊時意識清醒且無警員刑求等不當取供情事
    （見原審卷第五八頁），則以此警詢筆錄製作時之外在環境、條件，並無警詢陳
    述較不可信之特別情況，故得以認定證人蔡仁傑警詢陳述，並無逕予排除證據能
    力之適用，但此非當然推論出其所為警詢陳述之證明力是否確與事實相符，合先
    敘明。
３、被告及證人蔡仁傑雖對於扣案毒品係於蔡仁傑身上為警查獲，且係被告所交予蔡
    仁傑一節，渠等始終未曾爭執，然關於公訴人所指五百元販賣所得款項，遍稽全
    卷卻未見該五百元款項有經警方查扣之事證，而渠等之警詢筆錄復均有此款項之
    記載，足見警方於渠等二人身上並無查得所謂五百元價款之事證，而得以佐認證
    人蔡仁傑前開警詢陳述之證明力；又本件倘有公訴意旨所指之被告販賣第三級毒
    品交易，則以被告當時業已持有扣案Ｋ他命，而證人蔡仁傑復已交付價款五百元
    ，渠等間焉有未立即毒品交付之理，縱認有何不可當場交付Ｋ他命之情，被告又
    豈會選擇於警局內交付蔡仁傑毒品，足證本件若謂被告係於警局將蔡仁傑所購之
    毒品交付，顯然不合一般客觀之事理常情；另證人乙禮和警員所證：「蔡仁傑身
    上查獲毒品，係在迅雷中隊辦公室廁所，是小隊長（按：郭坤泰）請蔡仁傑自行
    拿出來的，因為小隊長發現蔡仁傑與甲○○神情有異才跟著蔡仁傑去廁所」（見
    原審卷第五三頁）等語，亦核與本院依職權傳訊證人郭坤泰到庭證實情節相符（
    見本院卷第五二頁），且證人郭坤泰亦證述：「是採尿前查扣毒品，我跟蔡仁傑
    到廁所時，就叫他把東西交出來，蔡仁傑並沒有機會把扣案毒品用水沖掉」（見
    本院卷第五三頁）等情明確，足認本件扣案毒品係因警員查覺被告與證人蔡仁傑
    神情有異，而尾隨證人蔡仁傑至廁所，證人蔡仁傑因而無法將毒品沖毀而為警查
    獲等情明確，則公訴人起訴及上訴意旨所陳「蔡仁傑若確係將毒品攜至警局廁所
    欲予以沖毀，何以未立即沖毀」，而認證人蔡仁傑於原審所為證述，不足採信等
    語，亦有未洽。
(二)、關於公訴人所指被告於警詢、偵查自白部分：
１、按刑事訴訟法第九十八條所定：「訊問被告應出以懇切之態度，不得用強暴、脅
    迫、利誘、詐欺、疲勞訊問或其他不正之方法」，係指如違反此項程序禁止之規
    定，其陳述缺乏信用性，不認有證據能力；又被告抗辯其陳述是出於不正之方法
    取得時，自應先行查明其確非違反法定程序所取得之證據，始能採為判決之基礎
    （最高法院八十五年度台上字第四八八八號、八十九年度台上字第二六九號判決
    意旨足參）。本件被告所辯其警、偵自白供述，或因酒後精神不佳，或因害怕、
    想睡覺而亂講云云，經查：
(1)、原審勘驗被告第一次警詢筆錄錄音帶結果為：「除了開頭點呼被告名字部分清楚
    外，其餘錄音內容吵雜夾雜機器運轉聲音無法聽清楚」；被告第二次警詢筆錄錄
    音帶結果為：「被告回答問題時，並無意識不清、酒後泥醉之情形」；另被告第
    一次偵查筆錄錄音帶結果；「被告於錄音帶內所呈現之聲音亦無任何意識不清之
    狀態」（見原審卷第六四至六七頁）。
(2)、證人即承辦警員乙禮和亦於原審證稱：「被告當時並無不醒人事，意識也很清醒
    」等語（（見原審卷第四九頁），而證人蔡仁傑亦於原審證稱：「我去警局有看
    到甲○○，她認得我」、「她跟我談話時意識是清醒的」（見原審卷第五八頁、
    六三頁）。
(3)、參以被告係於九十二年六月二十四日十五時三十分左右，為警帶回警局偵訊，而
    警員隨即於九十二年六月二十四日二十時許、及於翌日即二十五日一時三十分左
    右實施詢問，檢察官並於二十五日十時至十時十分左右訊問被告等情，有上開警
    詢與偵訊筆錄附卷可查，何況被告接受檢察官偵訊時已經距離查獲時約達二十小
    時，且經過一夜休息，衡情自無尚有酒後或想睡覺之情形。從而，依據證人乙禮
    和、蔡仁傑之證詞及上開勘驗錄音帶之結果，可知被告於警詢及第一次偵訊所為
    陳述證據，並無前開「不正方法訊問」之證據能力排除之適用。
２、按訊問被告，應全程連續錄音；必要時，並應全程連續錄影。但有急迫情況且經
    記明筆錄者，不在此限。筆錄內所載之被告陳述與錄音或錄影之內容不符者，除
    有前項但書情形外，其不符之部分，不得作為證據，刑事訴訟法第一百條之一第
    一項、第二項明定，且同法第一百條之二復規定，上開規定於司法警察（官）詢
    問犯罪嫌疑人時，準用之。是以卷附警詢、偵查筆錄內所載之被告陳述，若與播
    放勘驗結果之錄音內容不符，其不符部分，依法自無證據能力。經查：
(1)、被告第二次警詢筆錄經原審播放錄音帶勘驗，有如下與筆錄內容不符部分：
、「警員問『蔡仁傑供稱係在今（二十四）日十四時許在三多路與中山路口大遠百
    前以五百元的代價向妳購買並當場交付現金，是否實在？那到達本中隊時，毒品
    為何還在妳身上？』；警詢筆錄記載被告回答：『是我的沒錯，我有賣他伍佰元
    ，錢收了以後又還他，說要跟他一起玩（施用毒品）。當時我還沒有馬上交付給
    他』；警詢錄音內容為被告回答：『我把東西給他，我不要收他的錢，我就把錢
    還給他，把東西放在我身上，我本來把錢收起來，後來我想一想不對，我跟蔡仁
    傑不錯，朋友為何要計較錢，我就把錢還給他，蔡仁傑說要玩毒品，我想我和他
    一起玩』」（見警卷第五頁反面，原審卷第六五頁）。
、「警員問『你為何會將海洛因一點二公克交給蔡仁傑？』；警詢筆錄記載被告回
    答：『我是怕警方搜身所以寄放在蔡仁傑那裡』；警詢錄音內容被告回答：『因
    為他要，我就拿給他』」（見警卷第五頁反面，原審卷第六五頁）。
、「警詢筆錄未記載，但警詢錄音內容則為警員問：『妳是否怕警察搜妳身體，所
    以他要妳就拿給他？』，被告回答：『是』」（見原審卷第六五頁）。
(2)、被告第一次偵查筆錄經原審播放錄音帶勘驗，有如下與筆錄內容不符部分：
、「檢察官問：『妳在警局中不是說妳以五百元賣給蔡仁傑，後來五百元又還給他
    要跟他一起使用的？』；偵訊筆錄記載被告回答：『有，我本來賣蔡仁傑五百元
    ，後又把五百元還給他，要跟他一起施用Ｋ他命」；偵訊錄音內容為被告回答：
    「他是要拿五百元給我，我想朋友交情這麼好，我就退還給他」（見原審卷第六
    六頁）。
、「偵訊筆錄未記載，但偵訊錄音內容則為檢察官問：『妳在警訊中不是說妳以五
    百元賣給蔡仁傑，後來妳又把五百元還給他？』，被告回答：『有啊！我有拿給
    他』、『他問我身上有沒有東西，我說有，他說他用五百元向我買』、『後來我
    把五百元還給他，東西我們二個人一起用』」（見原審卷第六六頁）。
、「偵訊筆錄未記載，但偵訊錄音內容則為：檢察官問『他確實用五百元向妳買，
    後來妳又還給他？』，被告回答『我把五百元還給他，東西我們二個人一起用』
    」（見原審卷第六七頁）。
、「檢察官問：『何時、何地將東西賣給他，是不是在昨天下午二點在高雄市○○
    區○○路與中山路口大遠百百貨公司門口前賣給他？』，偵訊筆錄記載：在昨天
    下午二點在高市○○路與三多路口大遠百前以五百元賣給蔡仁傑，後來馬上又把
    錢還給他；偵訊錄音：『（被告沒有回答）』」（見原審卷第六七頁）。
、「偵訊筆錄未記載，但偵訊錄音內容則為：檢察官問『妳何時又把錢還給他？』
    ，被告回答『馬上就還給他』」（見原審卷第六七頁）。
(3)、揆諸前開規定及說明，前開被告警詢筆錄及第一次偵訊筆錄，經核與錄音帶之內
    容有不符合部分，依法即不得為證據，公訴人上訴意旨仍指被告此部份警、偵筆
    錄有證據能力一節，即非有據；反之，前開筆錄核與錄音內容相符部分及原審勘
    驗所得（即筆錄漏未記載）部分，均應有證據能力。
３、綜觀前開被告警詢筆錄有證據能力部分之陳述，並無敘及有【賣】字義，而被告
    係供稱：「我把東西【給】他，我不要收他的錢，我就把錢還給他，‧‧‧，我
    想我和他一起玩』」；另於被告第一次偵訊筆錄有證據能力部分之陳述，雖有「
    他說他用五百元向我買」之陳述，但被告隨即供明「後來我把五百元還給他，東
    西我們二個人一起用」，而依此等陳述內容以觀，足認被告主觀上並無將所持有
    之扣案Ｋ他命毒品供以販賣之用，且被告於偵查中對於檢察官明確之販賣毒品事
    實之訊問，並未回答（已如前述勘驗情形），亦即被告並無確實供明坦承其有販
    賣毒品之自白，從而不能逕認被告於警、偵有何自白販賣犯行，作為對其不利之
    認定。
４、被告嗣於原審及本院均否認有何販賣毒品予蔡仁傑之舉，且其所辯「因怕遭警方
    查獲其持有毒品，始將毒品交予蔡仁傑，央求伊將毒品攜至廁所沖掉」一節，核
    與證人蔡仁傑於原審所證情節相符，亦難認定被告係基於販賣而交付蔡仁傑扣案
    毒品之事實（已如前述），復參以被告前無任何違反毒品危害防制條例或其他刑
    事案件之前科（見本院卷第二三頁之臺灣高等法被告全國前案紀錄表），其為警
    帶至警局調查，而因持有毒品怕遭警查獲，則於警局內利用機會委交友人即證人
    蔡仁傑，藉至廁所機會沖毀毒品等情，亦難認有何悖於常情之處。
(三)、扣案毒品經法務部調查局鑑定結果，確為第三級毒品Ｋ他命，驗後淨重一點零五
    公克、包裝重零點三公克，雖有該局調科壹字第二二○○一五六三五號鑑定通知
    書一份在卷（見偵卷第十六頁），然此僅能證明自證人蔡仁傑身上所查獲Ｋ他命
    ，原係被告所持有而於警局交付蔡仁傑之毒品，無從認定被告有何以五百元代價
    販賣該第三級毒品予蔡仁傑之犯罪事實。
(四)、被告雖曾供稱扣案毒品本要與蔡仁傑一起施用等語，惟參照被告尚未提供給蔡仁
    傑施用，而於警局交予蔡仁傑代為沖毀未果，即為警查扣等情，足認被告於警局
    將扣案毒品交付蔡仁傑，並非基於轉讓毒品之犯意所為，被告亦無另涉轉讓第三
    級毒品之罪嫌，公訴人於原審論告陳以「縱認被告未涉犯販賣第三級毒品罪嫌，
    亦有轉讓第三級毒品罪嫌」，亦有未洽，併予敘明。
四、綜上所述，公訴人所陳前開證據無從佐為認定被告有何被訴販賣第三級毒品犯行
    ，此外，並無其他積極證據足證被告確有公訴人所指前揭犯行，揆諸說明，原審
    因而為被告無罪之判決，於法並無不合。則公訴人仍執前詞提起上訴，指摘原審
    諭知被告無罪不當等語，並無理由，本件上訴應予駁回。
據上論斷，應依刑事訴訟法第三百六十八條，判決如主文。
本案經檢察官方娜蓉到庭執行職務。
中            華          民          國     九十三  年  五  月 二十一  日
                              臺灣高等法院高雄分院刑事第八庭
                                  審判長法官  郭雅美
                                        法官  裕斗
                                        法官  張意聰
右正本證明與原本無異。
如不服本判決應於收受本判決後十日內向本院提出上訴書狀，其未述上訴理由者，
並得於提起上訴後十日內向本院補提理由書狀（均須按他造當事人之人數附繕本)「
切勿逕送上級法院」。
                                      書記官  張文斌
中            華          民          國     九十三  年  五  月 二十一  日
